臺灣高等法院臺南分院民事裁定　九十一年度家抗字第八號　ｅ
　　　抗　告　人　乙　○　○
　　　　　　　　　甲　○　○
右抗告人因聲明拋棄繼承事件，對於中華民國九十年十二月三十一日臺灣雲林地方法
院九十年度繼字第四六七號裁定，提起抗告，本院裁定如左：
　　　主　　　文
抗告駁回。
抗告程序費用由抗告人負擔。
　　　理　　　由
一、本件抗告人於原審聲明及本院抗告意旨略以：本件被繼承人戴維烈係聲請人即抗
    告人之父親，而於民國（下同）九十年一月二十一日死亡。抗告人兄弟二人始終
    不知被繼承人戴維烈遺有重大債務，直到抗告人二人之母徐美華輾轉經人告知第
    三人中國人壽保險公司已經到雲林縣斗六市○○○路七十三巷十一號查封房子之
    後，才知被繼承人戴維烈欠下第三人中國人壽保險公司新台幣二百八十五萬餘元
　　未償，乃向第三人中國人壽保險公司為撤銷錯誤繼承之意思表示。而抗告人二人
    因未能見容於被繼承人戴維烈，小小年紀便須在外自生自滅，孤身奮鬥，嗣雖返
    家為父即被繼承人戴維烈盡最後之孝哀，送父一程，並無意願繼承被繼承人戴維
    烈之任何遺產，故於被繼承人戴維烈喪事完結後，即揮淚各奔前程，並未辦理任
    何繼承登記，然卻只因抗告人二人不知父即被繼承人戴維烈遺有重大債務，不知
    如何自保，不知在生父即被繼承人戴維烈往生之際，須切斷父子繼承上之法律關
    係，否則即須為父揹其債於一輩子，抗告人二人乃向原審聲明拋棄繼承，惟原審
    竟予駁回，為此請准廢棄原裁定云云。
二、原審法院以：(一)按繼承人拋棄其繼承權，應於知悉其得繼承之時起二個月內以書
    面向法院為之，民法第一千一百七十四條第一項、第二項前段定有明文。又繼承
    因被繼承人死亡而開始；繼承人自繼承開始時，除本法另有規定外，承受被繼承
    人財產上之一切權利、義務，民法第一千一百四十七條、第一千一百四十八條亦
    有明文。是被繼承人死亡時，其財產上之一切權利義務，即為繼承人所承受，此
    係基於法律之規定，毋須另為繼承之意思表示，自無撤銷錯誤繼承意思表示之問
    題。(二)本件被繼承人戴維烈係於九十年一月二十一日死亡，而抗告人於原審之聲
    請狀上亦載明直承為被繼承人戴維烈辦理喪事，是抗告人於被繼承人戴維烈死亡
    後即知發生繼承之事實，竟乃遲至九十年十二月十七日始向原審法院聲明拋棄繼
    承權，則依首開說明，其聲請即不合法，應予以駁回等語。經核依法並無不合。
    至於抗告人雖主張不知被繼承人戴維烈遺有大筆債務而有錯誤繼承之意思表示情
    形，惟如前開說明，被繼承人戴維烈死亡後，繼承即為開始，本毌庸繼承人為繼
    承之意思表示，自無繼承之意思表示錯誤之問題。另拋棄繼承之期間，為法律明
    定之除斥期間，此為法定之不變期間，是抗告意旨仍執前詞指摘原裁定不當，非
    有理由。
三、據上論結，本件抗告為無理由，依非訟事件法第十條、第廿八條，民事訴訟法第
    四百九十二條第一項、第七十八條、第八十五條第一項前段，裁定如主文。
中　　　華　　　民　　　國　　九十一　　年　　　一　　　月　　三十一　　日
　　　　　　　　　　　　　　　　　　臺灣高等法院臺南分院民事第四庭
~B1審判長法官　林　　金　　村
~B2　　　法官　曾　　平　　杉
~B3　　　法官　胡　　景　　彬
右為正本係照原本作成。
不得再抗告。
中　　　華　　　民　　　國　　九十一　　年　　　二　　　月　　　四　　　日
　　　　　　　　　　　　　　　　　　　　法院書記官　謝　　素　　嬿
